【裁判字號】    97,聲,3289
【裁判日期】    970814
【裁判案由】    定其應執行刑
【裁判全文】
臺灣板橋地方法院刑事裁定              97年度聲字第3289號
聲  請  人  臺灣臺北地方法院檢察署檢察官
受  刑  人  甲○○
上列聲請人因對受刑人數罪併罰有二裁判以上，聲請定其應執行
之刑（97年度執聲字第1631號），本院裁定如下：
    主  文
甲○○所犯如附表編號2 及編號3 所示之罪所處之刑，應執行有
期徒刑捌月，如易科罰金，以銀元佰元即新臺幣玖佰元折算壹
日。
其餘聲請駁回。
    理  由
一、本件聲請意旨略以：受刑人甲○○因犯詐欺等案件，先後經
    判決確定如附表，應依刑法第53條及第51條第5 款規定，定
    其應執行刑，爰依刑事訴訟法第477 條第1 項聲請裁定等語
    。
二、經查，聲請人就本件受刑人甲○○所犯如附表編號2 、3 所
    示之罪聲請定應執行刑部分，經核尚無不合，自應予准許。
    又按數罪併罰，有二裁判以上者，依刑法第51條規定定其應
    執行刑，刑法第53條定有明文。次按受刑人行為後，刑法及
    其施行法業於民國95年7 月1 日修正施行，依刑法第2 條第
    1 項規定：「行為後法律有變更者，適用行為時之法律。但
    行為後之法律有利於行為人者，適用最有利於行為人之法律
    」。查受刑人於裁判確定前犯如附表所示數罪，均係於95年
    7 月1 日前所犯，依修正前刑法第51條規定「數罪併罰，分
    別宣告其罪之刑，依左列各款定其應執行者。」其中第5 款
    規定「宣告多數有期徒刑者，於各刑中之最長期以上，各刑
    合併之刑期以下，定其刑期。但不得逾二十年。」修正後刑
    法第51條第5 則規定「宣告多數有期徒刑者，於各刑中之最
    長期以上，各刑合併之刑期以下，定其刑期。但不得逾三十
    年。」比較新舊法之結果，自以舊法規定之定應執行刑之上
    限為二十年對行為人較為有利，此修正影響行為人刑罰之法
    律效果，是受刑人行為後法律已有變更，依刑法第2 條第1
    項前段規定，應適用行為時之舊法即修正前刑法第51條第5
    款規定定其應執行之刑。末按受刑人行為後，刑法第41條亦
    有修正，於犯罪時之刑法第41條第1 項、第2 項分別規定：
    「最重本刑為五年以下有期徒刑以下之刑之罪，而受六個月
    以下有期徒刑或拘役之宣告，因身體、教育、職業、家庭之
    關係或其他正當事由，執行顯有困難者，得以一元以上三元
    以下折算一日，易科罰金。但確因不執行所宣告之刑，難收
    矯正之效，或難以維持法秩序者，不在此限。」、「併合處
    罰之數罪，均有前項情形，其應執行之刑逾六月者，亦同。
    」又受刑人行為時之易科罰金折算標準，修正前罰金罰鍰提
    高標準條例第二條前段（現已刪除）規定，就其原定數額提
    高為一百倍折算一日，則本件受刑人行為時之易科罰金折算
    標準，應以銀元三百元折算一日，經折算為新臺幣後，應以
    新臺幣九百元折算為一日。惟95年7 月1 日施行之刑法第41
    條第1 項、第2 項則分別規定：「犯最重本刑為五年以下有
    期徒刑以下之刑之罪，而受六個月以下有期徒刑或拘役之宣
    告者，得以新臺幣一千元、二千元或三千元折算一日，易科
    罰金。但確因不執行所宣告之刑，難收矯正之效，或難以維
    持法秩序者，不在此限」、「前項規定於數罪併罰，其應執
    行之刑未逾六月者，亦適用之。」本件經比較修正前後，就
    應執行之刑逾六月者是否得易科罰金及易科罰金折算標準之
    結果，以95年7 月1 日施行前之規定，較有利於受刑人。再
    依94年2 月2 日新修正公布之中華民國刑法施行法第3 條之
    1 第3 項規定：「於九十四年一月七日刑法修正施行前犯併
    合處罰數罪之一罪，且該數罪均符合第四十一條第一項得易
    科罰金之規定者，適用九十年一月四日修正之刑法第四十一
    條第二項規定」。從而本件應依刑法第2 條第1 項前段，適
    用修正前刑法第41條第1項 前段、第2 項，定其易科罰金折
    算標準，對受刑人為有利。從而爰依刑事訴訟法第477 條第
    1 項，刑法第2 條第1 項前段、第53條，修正前刑法第51條
    第5 款、第41條第1 項前段、第2 項、廢止前罰金罰鍰提高
    標準條例第2 條，裁定如主文第一項。
三、然按裁判確定前犯數罪者，併合處罰之，刑法第50條定有明
    文。又數罪之宣告刑出於二以上之科刑判決而得併合處罰定
    其應執行刑者，以該數罪俱係在首先確定之科刑判決確定前
    所犯者為限；若其中某罪之犯罪時間已在首先確定之科刑判
    決確定之後，縱令係在其次確定之科刑判決確定之前，因其
    與首先確定之科刑判決確定前所犯之罪，已不合數罪併罰之
    規定，自無從合併定其應執行刑，而應單獨執行（最高法院
    88年度台上字第7381號判決參照）。查本件受刑人甲○○所
    犯如附表所示各罪，首先確定者為編號2 之竊盜罪，其確定
    時間則為94年10月27日，而編號1 所示犯罪之最後犯罪時間
    為94年11月6 日，既係在首先確定之科刑判決確定之後，與
    編號1 、2 所示之犯罪不合數罪併罰之規定，而無從合併定
    其應執行刑。是聲請人聲請就編號1 部分與編號2 、3 部分
    合併定應執行之刑，於法即有不合，就此部分聲請，應予駁
    回。
中    華    民    國    97    年    8     月    14    日
                  刑事第十一庭  法  官    邱景芬
以上正本證明與原本無異
如不服本裁定應於送達後五日內向本院提出抗告狀
                                書記官    曾千庭
中    華    民    國    97    年    8     月    18    日


司法院資訊處製作；財團法人民間司法改革基金會備份。
